臺灣高等法院刑事判決　　　　　　　　100年度上訴字第357號
上　訴　人
即　被　告　藍慶芳
指定辯護人　本院公設辯護人郭書益
上列上訴人因違反槍砲彈藥刀械管制條例案件，不服臺灣桃園地
方法院99年度訴字第566 號，中華民國99年12月14日第一審判決
（起訴案號：臺灣桃園地方法院檢察署99年度偵字第4788號），
提起上訴，本院判決如下：
    主  文
原判決撤銷。
藍慶芳未經許可，製造可發射子彈具有殺傷力之改造手槍，處有
期徒刑肆年貳月，併科罰金新臺幣陸萬元；罰金如易服勞役，以
新臺幣壹仟元折算壹日。
扣案之仿BERETTA 廠M9型半自動手槍換裝土造金屬槍管可發射子
彈具有殺傷力之改造手槍壹枝（槍枝管制編號：0000000000號，
含彈匣壹個）及未扣案之黑色肩背包壹只均沒收。
    事  實
一、藍慶芳前因恐嚇案件，於民國（下同）96年11月29日經臺灣
    嘉義地方法院以96年度易字第648 號判決判處有期徒刑1 年
    6 月，嗣於97年1 月24日經臺灣高等法院臺南分院以97年度
    上易字第33號判決駁回其上訴確定；又因違反毒品危害防制
    條例案件，於97年10月15日經臺灣臺東地方法院以97年度簡
    字第37號判決判處有期徒刑3 月，於97年11月3 日確定，經
    接續執行前開2 罪，於97年5 月2 日入監執行，於98年6 月
    8 日縮短刑期假釋出監。藍慶芳明知槍枝之主要組成零件，
    係槍砲彈藥刀械管制條例列管之違禁物，非經主管機關許可
    ，不得寄藏，詎仍先於97年5 月2 日入監執行前某日，基於
    寄藏槍枝主要組成零件之犯意，受綽號「阿鴻」之真實姓名
    年籍不詳成年男子寄託，允諾代為保管土造槍枝槍管1 枝（
    另包含不具殺傷力之金屬彈殼組合直徑8.9 ±0.5MM 金屬彈
    頭而成之非制式子彈3 顆、非制式子彈1 顆、嗣經擊發之非
    制式子彈1 顆即扣案之非制式子彈彈殼1 顆），而自斯時起
    ，未經許可持有屬槍枝主要組成零件之土造金屬槍管；藍慶
    芳並明知可發射子彈具有殺傷力之改造手槍為槍砲彈藥刀械
    管制條例所管制之物品，未經主管機關許可不得製造，竟仍
    基於製造可發射子彈具有殺傷力之改造手槍之犯意，於98年
    6 月8 日假釋出監後之6 月間某日，在桃園市桃園火車站附
    近某道具槍店，以新臺幣（下同）1 萬3 千元之價格購得道
    具槍1 枝後，嗣於同年7 月中旬某日，在桃園縣觀音鄉○○
    村○ 鄰○○街162 號住處內，將道具槍之槍管換裝其所持有
    之前揭土造金屬槍管，以此換裝土造金屬槍管之方式，製造
    仿BERETTA 廠M9型半自動手槍換裝土造金屬槍管可發射子彈
    具殺傷力之改造手槍1 枝（槍枝管制編號：0000000000號，
    含彈匣1 個），完成後即持有之，嗣並在桃園縣觀音鄉○○
    村○ 鄰○○街162 號住處3 樓樓梯間，將上開手槍裝填非制
    式子彈1 顆試射擊發之（經試射結果，因動能不明，不能認
    該顆子彈具殺傷力）。嗣藍慶芳因另涉毒品案件，於99年1
    月22日經臺灣臺東地方法院檢察署以98年度執更字第936 號
    發布通緝，於99年1 月26日下午6 時許，為桃園縣政府警察
    局大園分局觀音分駐所警員葉峻銘在桃園縣觀音鄉草漯村草
    漯230 號前依法逮捕，並經警實施附帶搜索，當場自其隨身
    攜帶之黑色肩背包內扣得前揭具殺傷力之改造手槍1 枝，及
    不具殺傷力之金屬彈殼組合直徑8.9 ±0.5M M金屬彈頭而成
    之非制式子彈3 顆、非制式子彈1 顆、非制式子彈彈殼1 顆
    等物，復於警未發覺其製造可發射子彈具有殺傷力之改造手
    槍之犯情前，向警坦承而查悉上情。
二、案經桃園縣政府警察局大園分局移送臺灣桃園地方法院檢察
    署檢察官偵查起訴。
    理  由
壹、證據能力之認定部分：
一、按司法警察等偵查輔助人員於案件未移送檢察官偵辦前之調
    查犯罪階段，先行將證物送請檢察機關概括選任之專責鑑定
    機關實施鑑定，基於檢察一體原則，該鑑定機關亦應視同受
    承辦檢察官所選任或囑託而執行鑑定業務，其等出具之書面
    鑑定報告乃現行刑事訴訟法第206 條所定之鑑定人書面報告
    ，屬傳聞證據法則之例外，應具有證據能力。查內政部警政
    署刑事警察局係經臺灣高等法院檢察署檢察長概括選任之關
    於槍彈有無殺傷力之鑑定機關，此有臺灣高等法院檢察署92
    年9 月9 日檢文允字第0921001203號函可憑。查本件承辦警
    員依前開函文所為概括選任鑑定機關之意旨，於移送檢察官
    偵查前之調查犯罪階段，將扣案改造手槍各1 枝、子彈4 顆
    、彈殼1 顆等物送請內政部警政署刑事警察局進行該槍、彈
    有無殺傷力之鑑定，該鑑定機關所出具之卷附99年2 月25日
    刑鑑字第0990015081號槍彈鑑定書，依前揭說明，自有證據
    能力。
二、按被告以外之人（包括證人、鑑定人、告訴人、被害人及共
    同被告等）於審判外之陳述雖不符刑事訴訟法第159條之1至
    之4 等4 條之規定，而經當事人於審判程序同意作為證據，
    法院審酌該言詞陳述或書面陳述作成時之情況，認為適當者
    ，亦得為證據；當事人、代理人或辯護人於法院調查證據時
    ，知有刑事訴訟法第159 條第1 項不得為證據之情形，而未
    於言詞辯論終結前聲明異議者，視為有前項之同意，同法第
    159 條之5 定有明文。立法意旨在於傳聞證據未經當事人之
    反對詰問予以核實，原則上先予排除。惟若當事人已放棄反
    對詰問權，於審判程序中表明同意該等傳聞證據可作為證據
    ；或於言詞辯論終結前未聲明異議，基於尊重當事人對傳聞
    證據之處分權，及證據資料愈豐富，愈有助於真實發見之理
    念，且強化言詞辯論主義，使訴訟程序得以順暢進行，上開
    傳聞證據亦均具有證據能力。查本件除前述外，下列所引用
    之被告以外之人於審判外之供述證據，因公訴人及被告均已
    於本院審理程序中表示無意見（見本院卷第32頁反面、第40
    頁反面至41頁），且迄至言詞辯論終結前未再聲明異議，而
    本院審酌上開供述或非供述等證據資料製作時之情況，無不
    當取供及證明力明顯過低之瑕疵，認以之作為證據應屬適當
    ，故揆諸前開規定，認前揭證據資料應有證據能力。
貳、認定上訴人即被告藍慶芳犯罪事實所憑之證據及理由：
一、訊據上訴人即被告藍慶芳固坦承有於98年7 月中旬某日，在
    桃園縣觀音鄉○○村○ 鄰○○街162 號住處內，將購入之道
    具槍槍管換裝前所持有綽號「阿鴻」之友人寄藏之土造金屬
    槍管而改造手槍1 枝等事實不諱，然矢口否認有製造可發射
    子彈具有殺傷力之改造手槍犯行，辯稱：伊將道具槍槍管換
    裝土造金屬槍管，只有改造，並非製造，且曾試射1 發，有
    擊發，但彈頭卡在槍管裡面，子彈打不出去，該改造手槍顯
    不具殺傷力云云。然查：
  (一)被告於警詢時供稱：「（問：你於何時、何地為警方查獲？
    ）99年1月26日18時許，在桃園縣觀音鄉草漯村草漯230號前
    」，「（問：警方在現場所查獲之改造（土製）槍械成品（
    型號）1 把、子彈4 發、空彈殼1 發等物，係何人所有？有
    何用途？）是我自己所有的。因為我好奇才持有槍械的」，
    「（問：查獲之槍、彈、材料是何時、地，向何人取得？代
    價若干？）警方所查獲之改造槍械是我從道具槍店購買的，
    是我在桃園市或車站附近的道具槍店購得（不知道路名），
    槍管及5 發子彈是我堂弟藍清湧的朋友綽號叫『阿鴻』的人
    留下的，他自己說是我堂弟（藍清湧）要的，叫我先幫他保
    管，結果我因案入監後，直至98年6 月底出獄後，我才又去
    翻找該批子彈及槍管，發現該批子彈及槍管還在，所以我就
    自己去買道具槍，將道具槍的槍管更換後隨身攜帶該槍械」
    ，「（問：你為何要持有改造槍、彈？）我是因為好奇才會
    帶在身邊」，「（問：你有沒有試射過？在何處試射？）我
    有試射1 發（查獲之空彈殼）。我是在桃園縣觀音鄉○○村
    ○ 鄰○○街162 號3 樓的樓梯間」，「（問：你是在何處改
    造槍械？以何工具改槍械？）我是自己去購買道具槍，在家
    中更換他人寄放之槍管的，我並沒有改槍」，「（問：你是
    以何代價購買該道具槍？）我花了新台幣13000 元購買道具
    槍的」等語（見偵卷第8 至10頁）；於偵查中供稱：「（問
    ：槍枝何來？）槍枝是我之前被關時，槍管我弟弟朋友拿來
    的，我於98年6 月出獄後，去買道具槍改裝成的」，「（問
    ：子彈何來？）我弟弟的朋友一起拿來的」，「（問：你何
    時、地改造？）我這次關出來，於98年（誤載為『97年』）
    7 月中是在我觀音鄉○○村○○街162 號的住處改裝的」，
    「（問：你有無試射過？）有試射過1 發」等語（見偵卷第
    42頁）；嗣於原審審理時亦供稱：「（問：你有沒有在98年
    6 月的時候，到桃園火車站附近的槍枝模型店買玩具手槍嗎
    ？）有」，「（問：之後你有將這玩具手槍改造嗎？）我只
    是把槍管換成是通的槍管」，「（問：你改造子彈哪裡來的
    ？）是之前1 個朋友『阿鴻』留下來的，我前述用來改造手
    槍的貫通的槍管也是這個朋友留下來的」等語（見原審卷第
    36頁反面）。綜上，被告明確供述如何持有扣案槍彈，並將
    購入之道具槍槍管換裝因寄藏而持有之土造金屬槍管而製造
    手槍1 枝完成等事實在卷。此外，並有改造手槍1 枝、非制
    式子彈4 顆及非制式子彈彈殼1 顆扣案暨搜索扣押筆錄、扣
    押物品目錄表、查獲現場照片等在卷足資佐證（見偵卷第26
    至33頁、第35至36頁）。
  (二)而扣案之改造手槍、子彈及彈殼等物經送請內政部警政署刑
    事警察局鑑定結果，認送鑑手槍1 枝（槍枝管制編號：0000
    000000號，含彈匣1 個），認係改造手槍，由仿BERETTA 廠
    M9型半自動手槍製造之槍枝，換裝土造金屬槍管而成，擊發
    功能正常，可供擊發適用子彈使用，認具殺傷力；送鑑子彈
    4 顆其中3 顆均係非制式子彈，由金屬彈殼組合直徑8.9 ±
    0.5MM 金屬彈頭而成，採樣1 顆試射，雖可擊發，惟發射動
    能不足，認不具殺傷力，再採樣2 顆試射：1 顆雖可擊發，
    惟發射動能不足，認不具殺傷力、1 顆無法擊發，認不具殺
    傷力；另1 顆彈頭與彈殼分離，認分係非制式金屬彈頭與非
    制式金屬彈殼；送鑑彈殼1 顆認係非制式子彈，由金屬彈殼
    以膠狀物封口而成，經試射，無法擊發，認不具殺傷力之事
    實，有內政部警政署刑事警察局99年2 月25日刑鑑字第0990
    015081號鑑定書及該局99年11月19日刑鑑字第0990148973號
    函等在卷可稽（見偵卷第48頁、原審卷第93至94頁），堪認
    扣案改造手槍1 枝確有殺傷力，而非制式子彈4 顆及彈殼1
    顆則均無殺傷力，應堪認定。
  (三)被告雖否認所為已屬製造槍枝，並為上開置辯。然經被告於
    原審審理時供述：「（問：你不認為換裝槍管構成製造？）
    是」，「（問：為什麼你不認為換裝槍管構成製造？）製造
    至少要有工具，如果起訴我改造的話就有」，「（問：通稱
    的『改造』在法律定義就是『製造』，因為『製造』具有創
    設性，將原本不具殺傷力的槍枝變成具有殺傷力，而『改造
    』的情況也是這樣，所以『改造』也就是『製造』，你瞭解
    嗎？）是」，「（問：你的行為照我剛剛的解釋是不是屬於
    法律上的『製造』？）（未答）」等語（見原審卷第99頁）
    ，足見被告所辯並非有據。再被告辯稱該改造槍枝經其試射
    雖擊發，但彈頭卡在槍管，子彈打不出去，不具殺傷力云云
    ；然經原審再送請內政部警政署刑事警察局鑑定結果，認扣
    案槍枝1 枝（槍枝管制編號：0000000000號），其土造金屬
    槍管內部暢通且未發現明顯突起，足供適用子彈（即裝填適
    當底火、火藥及金屬彈頭（丸）等，使成為適合前揭槍枝擊
    發之情形）之彈頭（丸）通過等情，有前開內政部警政署刑
    事警察局99年11月19日刑鑑字第0990148973號函在卷可考（
    見原審卷第93至94頁），參以該改造手槍係經該局採以國內
    外槍彈鑑定領域共同認可之「檢視法」及「性能檢測法」進
    行鑑定，認具殺傷力，考量正確、合法及安全等原則，亦據
    該函文述明詳確。再本件改造手槍並經原審當庭拆卸檢視槍
    管結果，內徑為圓形，直徑前後相同，中間並無任何突起狀
    況等節，亦有原審99年11月30日審判筆錄在卷可憑（見原審
    卷第99頁），核與鑑定結果相符，而鑑定人所採用之「檢視
    法」與「性能檢測」法之鑑定方法及鑑定之推論，與一般事
    理相符，並無不合之處。再參諸前開鑑定係由負責鑑定之專
    業人員，憑其智識、經驗，就槍枝結構等判斷其具殺傷力，
    鑑定結果並無不盡或不實之情形。綜上，前揭鑑定意見可以
    採信，殆無疑義。至原審勘驗該改造手槍過程，將扣案子彈
    彈頭從槍管底部放入，雖有彈頭會塞在槍管中間，經拿竹筷
    從槍管底部推動塞在槍管中間之彈頭，無法將彈頭從槍管之
    槍口推出，塞在裡面之情況，與被告所述情狀大致相同，然
    查，非制式槍枝之適用子彈本需量身訂製，有前揭函文後附
    鑑定說明可考（見原審卷第95頁反面），是前情無非係因該
    改造手槍因裝填不適合之彈頭，兩不相合致有彈頭塞在槍管
    中間之情形發生，惟此並不妨礙該改造手槍經裝填適用子彈
    （丸）後，係一足供適用子彈（丸）通過而具有殺傷力之槍
    枝之事實。況槍枝是否具殺傷力之判斷，係關涉機械作用是
    否良好，足以撞針打擊子彈底火之方式將子彈擊發投射，與
    持有者是否攜帶子彈或所攜子彈適合與否，均無關涉，附此
    敘明。綜上，被告上開所辯，洵無足採。
  (四)另被告查獲過程及於警未發覺其製造可發射子彈具有殺傷力
    之改造手槍犯情前，即向警坦認犯行等情，業據證人即查獲
    警員葉峻銘於原審審理時具結後證述：「（問：在筆錄中被
    告提到這把槍是他去買道具槍之後再換裝阿鴻的人所留下來
    的槍管改造的，這部分在被告說出來之前，你們有任何線索
    或證據可以認定被告有改換槍管的犯罪行為嗎？）沒有，都
    是他自己說的」等語（見原審卷第66頁反面至68頁）。按「
    對於未發覺之罪自首而受裁判者，得減輕其刑；但有特別規
    定者，依其規定，刑法第62條定有明文。又有罪之判決，對
    於行為人是否構成自首之疑義，攸關刑罰減輕規定之適用，
    自應詳予認定，並記載於理由內，觀之刑事訴訟法第310 條
    第4 款規定即明。本件關於原判決所認定上訴人之意圖販賣
    而持有第二級毒品MDMA、第三級毒品愷他命及販賣第三級毒
    品愷他命等事實，卷查似非員警根據線報查悉或現場發覺上
    訴人有何意圖販賣或兜售行為，員警所發覺者，僅上訴人攜
    有毒品之事實而已，所謂意圖販賣第二級毒品MDMA或販賣第
    三級毒品愷他命等事實，均係上訴人於犯罪被發覺前所供認
    ，則其情形是否構成自首，非無疑義」（最高法院98年度台
    上字第1673號判決意旨參照）。準此，行為人僅經偵查機關
    查獲低度行為，於高度行為未經發覺前對於高度行為自白之
    ，非無自首規定適用餘地。查本件被告於警詢時坦承該改造
    槍枝係其自行換裝土造金屬槍管之犯行前，承辦員警僅查獲
    被告持有可發射子彈具有殺傷力槍枝犯行，尚非有確切根據
    認定被告係製造可發射子彈具有殺傷力槍枝之犯罪嫌疑人，
    係被告坦承之始有確切根據，被告自白此部分高度犯行仍構
    成係對於「未發覺之罪」而自首，其後復受本院裁判，要屬
    自首情狀無疑。
  (五)綜上所述，本件事證已臻明確，被告犯行洵堪認定，應予依
    法論科。
二、槍砲彈藥刀械管制條例第8 條第1 項製造可發射子彈具有殺
    傷力之槍枝罪之所謂「製造」，除初製者外，尚包括改造在
    內；凡將原不具有殺傷力之槍枝予以加工，致改變其原有性
    能、屬性，使成為可發射子彈具有殺傷力之槍枝即屬之（最
    高法院98年台上字第2857號判決意旨參照）。核被告所為，
    係犯槍砲彈藥刀械管制條例第8 條第1 項之未經許可製造可
    發射子彈具有殺傷力之改造手槍罪。至起訴書引用法條雖僅
    論及被告所為係犯未經許可持有可發射子彈具有殺傷力之改
    造手槍罪嫌，然業經到庭實行公訴檢察官於原審到庭更正為
    未經許可製造可發射子彈具有殺傷力之改造手槍罪（見原審
    卷第51頁）。被告製造前未經許可寄藏屬於槍枝主要組成零
    件之土造金屬槍管及製造後持有可發射子彈具有殺傷力之改
    造手槍，均為低度行為，應為製造可發射子彈具有殺傷力之
    改造手槍罪之高度行為所吸收，自不另論罪。公訴意旨雖未
    就被告未經許可寄藏槍枝主要組成零件部分提起公訴，然此
    部分與起訴犯行具有吸收犯之實質上一罪之關係，為起訴效
    力所及，法院自得併予審究。又被告對於未發覺之罪自首而
    受裁判者，得依刑法第62條前段之規定減輕其刑。
三、原審以被告事證明確，予以論罪科刑，固非無見。惟查：刑
    事審判旨在實現刑罰權分配正義，故法院對於有罪被告之科
    刑，應符合罪刑相當之原則，使輕重得宜，罪當其罪，以契
    合社會之法律感情，此所以刑法第57條明定科刑時應審酌一
    切情狀，尤應注意該條各款所列事項以為科刑輕重標準，縱
    使基於目的性之考量，認定必須加重裁量時，亦僅得在罪責
    相當性之範圍內為加，不宜單純為強調刑罰之威嚇功能，而
    從重超越罪責程度為裁，務求「罪刑相當」。查本件被告所
    製造之手槍僅有1 枝，而同時查獲之非制式子彈4 顆復未具
    有殺傷力，且依被告供稱係因好奇而製造本件手槍，並未持
    以犯罪，對社會造成之危害非重，考量公平原則，原審量處
    被告有期徒刑4 年2 月，併科罰金新臺幣24萬元，容有過苛
    之虞，於罪刑相當原則尚有未合。被告提起上訴，仍執前詞
    ，否認犯行，固無理由。惟原審判決既有上開可議之處，自
    應由本院予以撤銷改判。爰審酌被告之素行，犯罪動機、目
    的、手段，所製造之改造手槍雖具有殺傷力，固屬高度危險
    物品，然其同時持有之非制式子彈4 顆均不具殺傷力，前後
    持有時間及對於社會治安之危險性，犯後坦承持有槍枝，惟
    否認製造具有殺傷力之改造手槍之態度等一切情狀，改量處
    有期徒刑4 年2 月，併科罰金6 萬元，並就罰金部分，諭知
    易服勞役之折算標準，以示懲儆。扣案具殺傷力之改造槍枝
    1 枝，為違禁物，應依刑法第38條第1 項第1 款規定沒收之
    ；另被告用以盛裝、攜帶該改造手槍之黑色肩背包1 個，雖
    未經扣案，然屬被告所有，業據被告供承在卷（見原審卷第
    68頁背面），係供被告製造完成該具殺傷力改造手槍後持有
    攜帶所用之物，應依刑法第38條第1 項第2 款規定沒收之。
    至扣案非制式子彈4 顆及彈殼1 顆，經鑑定結果均不具殺傷
    力，且非屬違禁物，自無沒收之必要，附此敘明。
據上論斷，應依刑事訴訟法第369 條第1 項前段、第364 條、第
299 條第1 項前段，槍砲彈藥刀械管制條例第8 條第1 項，刑法
第11條前段、第62條前段、第42條第3 項、第38條第1 項第1 款
、第2 款，判決如主文。
本案經檢察官張熙懷到庭執行職務。
中    華    民    國   100    年    3     月    17    日
            刑事第十四庭  審判長法  官  陳志洋
                                法  官  遲中慧
                                法  官  謝靜慧
以上正本證明與原本無異。
如不服本判決，應於收受送達後10日內向本院提出上訴書狀，其
未敘述上訴之理由者並得於提起上訴後10日內向本院補提理由書
（均須按他造當事人之人數附繕本）「切勿逕送上級法院」。
                                書記官  陳泰寧
中    華    民    國   100    年    3     月    23    日
附錄論罪科刑之法條：
槍砲彈藥刀械管制條例第8條第1項
未經許可，製造、販賣或運輸鋼筆槍、瓦斯槍、麻醉槍、獵槍、
空氣槍或第4 條第1 項第1 款所定其他可發射金屬或子彈具有殺
傷力之各式槍砲者，處無期徒刑或5 年以上有期徒刑，併科新臺
幣1千萬元以下罰金。